臺灣桃園地方法院刑事判決　　　　　　　　　　　　　九十年度訴字第一二二三號
　　公　訴　人　臺灣桃園地方法院檢察署檢察官
　　被　　　告　甲○○起訴書.
右列被告因偽造文書案件，經檢察官提起公訴（九十年度偵字第九八七六號），本院
判決如左：
        主  文
甲○○行使偽造私文書，足以生損害於公眾或他人，處有期徒刑伍月，如易科罰金以
參佰元折算壹日。桃園縣警察局桃警局交字第Ｄ９Ａ二四七二一六號舉發違反道路交
通管理事件通知單通知聯、移送聯、迴覆聯、存根聯上偽造之「乙○○」簽名壹枚均
沒收。
        事  實
一、甲○○因工作上需駕駛車輛卻苦於無法考取駕駛執照，於民國八十九年四月間，
    明知姓名、年籍不詳，綽號「矮子文」者所持有之「乙○○」駕駛執照係來路不
    明之贓物（該駕照係乙○○於八十八年五月三十一日遺失），仍基於故買贓物之
    犯意，以新台幣一萬五千元之代價在台北縣板橋地區予以買受使用。而甲○○於
    同年五月五日，駕駛車牌號碼Ｚ八—五二五○號自用小客車，行經桃園縣蘆竹鄉
    ○○路與中興路口時，因闖紅燈為警當場開單舉發，其為避免因無照駕駛再受裁
    罰，竟基於偽造文書之犯意，出示前開「乙○○」之駕駛執照，自稱係乙○○，
    並在桃園縣警察局桃警局交字第Ｄ９Ａ二四七二一六號舉發違反道路交通管理事
    件通知單上，收受通知者欄內偽簽「乙○○」姓名，因該通知單複寫之關係，該
    通知單上通知聯、移送聯、迴覆聯、存根聯均各有「乙○○」之簽名一枚，而表
    示「乙○○」收受上開通知單通知聯之證明後，復將其餘各聯交還警員收執，足
    以生損害於警察、監理機關對於交通管理與處罰之正確性及乙○○本人。嗣於同
    年八月三十日十七時許，甲○○駕駛車牌號碼八Ｓ—七六五號營業小貨車，行經
    國道一號公路后里收費站北向處，為警攔檢盤查而故技重施時，為警當場識出其
    與駕駛執照上之相片不符而遭查獲。
三、案經內政部警政署國道公路警察局第三警察隊報告台灣桃園地方法院檢察署檢察
    官偵查起訴。
        理  由
一、甲○○於警、偵訊時，係冒用「陳重敏」名義應訊乙節，業經甲○○於本院調查
    時供承無訛，且經本院函詢內政部警政署刑事警察局，本案警訊所附之指紋卡係
    何人之指紋？該局亦回覆稱：本案署名「陳重敏」之指紋卡，業經本局指紋電腦
    系統查核比對與檔存甲○○指紋卡指紋相符，並經更正在案等語，有該局九十年
    九月二十七日（九十）刑紋字第九○○六○三號函暨所附指紋卡片一份在卷可稽
    ；再陳重敏於卷內警、偵訊筆錄製作之時間，即八十九年八月三十日、同年月三
    十一日，均仍在監服刑，此亦有臺灣桃園地方法院法務部在監在押資料表及陳重
    敏之出監證明書各一紙附卷可參，顯見於警、偵訊時接受調查訊問之對象均為甲
    ○○，而非陳重敏無誤。是本件公訴人起訴之對象應係甲○○，本院自得對之加
    以審判，先予敘明。
二、右揭犯罪事實，迭據被告甲○○於警、偵訊及本院審理時供承不諱，而乙○○之
    駕照係於八十八年五月三十一日遺失，乙○○有至台北縣警察局海山分局埔墘派
    出所報案乙節，並據被害人乙○○於警訊中指述無訛，復有該派出所報案紀錄單
    、贓物認領保管單及乙○○駕照影本各一張在券可稽。被告於八十九年八月三十
    日在后里收費站為警查獲，並於被告駕駛之車上查得上開違規單等情，又據證人
    陳志賢、黃金泉於偵查中證述屬實，此外，尚有桃園縣警察局桃警局交字第Ｄ９
    Ａ二四七二一六號舉發違反道路交通管理事件通知單通知聯、存根聯、移送聯各
    一紙附卷可憑，綜上所述，本件事證明確，被告犯行堪以認定。
三、按在違反道路交通管理事件通知單移送聯上「收受通知聯者簽章」欄內偽簽他人
    姓名，自不待依習慣或特約，單從形式上觀察，即足以知悉係表示由該他人名義
    出具領收通知聯之證明，此與事先在印妥內容之收據上偽簽他人姓名之情形，無
    分軒輊，當然屬刑法第二百十條所稱之私文書（最高法院八十三年台上字第六六
    三一號判例參照）。故核被告所為，係犯刑法第三百四十九條第二項之故買贓物
    罪，及同法第二百十六條、第二百十條之行使偽造私文書罪。其偽造私文書後復
    持以行使，偽造之低度行為，應為行使之高度行為所吸收，又偽造署押為偽造文
    書之部分行為，均不另論罪。再被告故買贓物之目的係為避免無照駕駛而遭裁罰
    ，具有方法結果之牽連關係，應依刑法第五十五條之規定，從一重之行使偽造私
    文書處斷。爰審酌被告犯罪動機、犯罪手段、所生危害，及被告犯後坦承犯行等
    一切情狀，量處如主文所示之刑。次按被告行為後刑法第四十一條易科罰金之規
    定，已於九十年一月四日修正，並經總統於同年月十日公布，而於同年月十二日
    生效，修正後得易科罰金之規定，由最重本刑三年以下有期徒刑之罪，修正為五
    年以下有期徒刑之罪，兩者相較，以新法較有利於被告，依刑法第二條第一項前
    段規定，應適用新法處斷，爰依修正後之規定，並諭知易科罰金之折算標準，以
    資懲儆。桃園縣警察局桃警局交字第Ｄ９Ａ二四七二一六號舉發違反道路交通管
    理事件通知單通知聯、存根聯、移送聯、上偽簽「乙○○」簽名各一枚，均屬偽
    造之署押，應依刑法第二百十九條宣告沒收。至上開違規通知單除其上偽造之「
    乙○○」簽名外，餘為警員製作之真正文書，爰不予宣告沒收。至被告在警、偵
    訊時冒用「陳重敏」名義應訊，是否另涉有偽造署押等罪嫌，應由檢察官另行偵
    查起訴。
據上論斷，應依刑事訴訟法第二百九十九條第一項前段，刑法第二條第一項前段、第
三百四十九條第二項、第二百十六條、第二百十條、第二百十九條、修正後刑法第四
十一條第一項前段，罰金罰鍰提高標準條例第一條前段、第二條，判決如主文。
本案經檢察官胡樹德到庭執行職務。
中      華      民      國    九十一      年     五     月    十七      日
                                   臺灣桃園地方法院刑事第四庭
                                       審判長法  官   陳世宗
                                             法  官   邱滋杉
                                             法  官   游士珺
右正本證明與原本無異。
如不服本判決，應於判決送達後十日內向本院提出上訴狀( 應附繕本 )，上訴於
臺灣高等法院。
                                             書記官   王曉雁
中        華        民        國     九十一   年   五   月    二十八    日
附論罪科刑之法條：
刑法第三百四十九條
收受贓物者，處三年以下有期徒刑、拘役或五百元以下罰金。
搬運、寄藏、故買贓物或為牙保者，處五年以下有期徒刑、拘役或科或併科一千元以
下罰金。
因贓物變得之財物，以贓物論。
刑法第二百十六條
行使第二百十條至第二百十五條之文書者，依偽造、變造文書或登載不實事項或使登
載不實事項之規定處斷。
刑法第二百十條
偽造、變造私文書，足以生損害於公眾或他人者，處五年以下有期徒刑。
刑法第二百十九條
偽造之印章、印文或署押，不問屬於犯人與否，沒收之。
